【裁判字號】    92,訴,1338
【裁判日期】    921013
【裁判案由】    損害賠償
【裁判全文】
臺灣高雄地方法院民事判決            九十二年訴字第一三三八號
    原      告  甲○○
    被      告  乙○○
右當事人間請求損害賠償事件，經本院於民國九十二年九月二十九日言詞辯論終結，
本院判決如左：
    主      文
被告應給付原告新臺幣壹拾壹萬零玖佰零柒元。
原告其餘之訴駁回。
訴訟費用由被告負擔五分之一，餘由原告負擔。
本判決原告勝訴部分得假執行。
原告其餘假執行之聲請駁回。
    事實及理由
一、原告起訴主張：被告於民國九十一年一月二十二日，在高雄縣梓官鄉○○村○○
    ○路七十號內，因廠房用電問題與伊發生口角後，竟基於傷害之故意，以拳頭毆
    打伊頭部，待伊倒地後，並以腳踹踢其身體，致伊受有頭部受傷合併輕微腦震盪
    、後腦頭皮血腫及擦傷等處之身體傷害，且伊因頭部傷害造成工作能力降低，原
    擔任國小教師並兼任輔導組長之行政工作，亦於九十一年八月為學校解除該兼任
    職務，伊精神上所受痛苦甚大，為此支出醫療費用新臺幣（下同）一萬零九百零
    七元，並受有工作損失三十萬元、精神慰撫金二十萬元，合計其受有五十一萬零
    九百零七元之損害。又被告所犯傷害罪，業經法院判決確定在案等情，爰依侵權
    行為法律關係請求(一)被告應給付原告五十一萬零九百零七元；且(二)願供擔保，請
    准宣告假執行。
二、被告則以：對於原告主張之系爭侵權行為之事實不爭執，伊確有於前揭時、地毆
    打原告，惟原告請求之損害賠償金額過高等語，資為抗辯。並聲明：駁回原告之
    訴。
三、兩造不爭執部分：原告主張，被告於九十一年一月二十二日，在高雄縣梓官鄉○
    ○村○○○路七十號內，因廠房用電問題與原告發生口角後，竟基於傷害之故意
    ，以拳頭毆打原告頭部，待原告倒地後，並以腳踹踢其身體，因而致原告受有頭
    部受傷合併輕微腦震盪、後腦頭皮血腫及擦傷等處之身體傷害，又被告所犯傷害
    罪，業經本院判決確定在案等語之事實，業經其所提出之李明達醫院九十一年二
    月二日明診字第三二六三號驗傷診斷證明書影本一紙及醫療費用收據四紙，核屬
    相符且上揭事實及證據均為被告所不爭執，並經本院依職權調取本院九十一年度
    易字第三三七一號刑事卷宗，核閱屬實，是原告上揭主張事實，堪信為真實。
四、按因故意或過失，不法侵害他人之權利者，負損害賠償責任；人格權受侵害時，
    以法律有特別規定者為限，得請求損害賠償或慰撫金；不法侵害他人之身體、健
    康、名譽、自由、信用、隱私、貞操，或不法侵害其他人格法益而情節重大者，
    被害人雖非財產上之損害，亦得請求賠償相當之金額，民法第一百八十四條第一
    項前段、第十八條第二項、第一百九十五條第一項分別定有明文。是以不法侵害
    他人之身體或健康者，對於被害人所支出之醫藥費用，及因此喪失或減少勞動能
    力，或增加生活上之需要時，應負損害賠償責任，被害人雖非財產上之損害亦得
    請求賠償相當之金額。又慰撫金之賠償須以人格權遭遇侵害，使精神上受有痛苦
    為必要，其核給之標準固與財產上損害之計算不同，然非不可斟酌雙方身分資力
    與加害程度，及其他各種情形核定相當之數額（最高法院五十一年臺上字第二二
    三號判例參照）。另按診斷書費用如係被害人為證明損害發生及其範圍所必要之
    費用，應納為損害之一部分，得請求加害人賠償（最高法院九十一年度臺上字第
    一六一０號判決參照）。本件被告故意不法侵害原告之身體人格法益，已如前述
    ，被告即應負擔侵權行為之損害賠償責任，原告依侵權行為之法律關係，請求被
    告賠償其損害，於法有據。茲分別審酌原告請求如下：
  (一)醫療費用部分：原告主張其支出醫療費用於李明達醫院部分為一萬零九百零七元
    ，業據其所提出之李明達醫院醫療費用收據四紙，在卷可參，核屬相符且為被告
    所不爭執。又上揭醫療費用收據中有關診斷書費用部分，均係原告為證明損害發
    生及其範圍所必要之費用，亦應納為損害之一部分，得請求加害人賠償。是以原
    告請求被告給付之醫療費用為一萬零九百零七元，核屬正當，應予准許。
  (二)工作損失部分：原告主張因本件傷害致記憶減退且學校取消其兼任行政工作，依
    其兼任行政工作之行政加給為每月三千九百元乘以五年，計算出其受有工作損失
    三十萬元云云，被告則否認原告受有上揭工作損失等語資為抗辯。經查：
    (1)按當事人主張有利於己之事實者，就其事實有舉證之責任。但法律別有規定，
      或依其情形顯失公平者，不在此限，民事訴訟法第二百七十七條定有明文。且
      民事訴訟如係由原告主張權利者，應先由原告負舉證之責，若原告先不能舉證
      ，以證實自己主張之事實為真實，則被告就其抗辯事實即令不能舉證，或其所
      舉證據尚有疵累，亦應駁回原告之請求（最高法院十七年上字第九一七號判例
      要旨參照）。
    (2)經本院依職權函查李明達醫院，有關原告是否有工作能力減損之情狀，然自李
      明達醫院函覆本院陳稱：原告於九十一年一月二十四日因被他人以磚塊打傷
      ，導致頭部後枕部頭皮挫擦傷及血腫，當時病人送至該院就診時意識清醒且四
      肢可以活動，但病人主訴頭痛頭暈厲害，故予以辦理住院治療，並於一月二十
      六日因症狀改善而出院改辦理門診治療。原告於九十一年一月二十九日、九
      十一年一月三十一日、九十一年二月二日及九十二年一月一日、二月十五日、
      二月二十三日、六月二十五日因頭痛及失眠至該院就醫，就醫期間無發現意識
      及四肢運動障礙之問題。因原告受傷已逾一年多，如有不適建議其至醫學中
      心鑑定等語觀之，顯見原告陸續自九十一年一月至九十二年六月至該醫院就醫
      期間，應無意識及四肢運動障礙之情狀，此有該院九十二年七月三日明字第九
      ０００六號函一紙，在卷可參。
    (3)另本院函查原告任教之屏東縣崇蘭國小，有關原告原擔任貴校輔導組長職務，
      嗣後於九十一年八月一日起，為何解除其前揭職務之情狀，該校雖曾於九十二
      年七月十日以九二屏崇蘭小人字第０九一００００八一五號函覆本院有關原告
      教師甲○○原擔任貴校輔導組長職務，嗣後於九十一年八月一日起，因甲○○
      於九十一年寒假期間因故住院，該校前任校長恐其能力無法勝任而解除其前揭
      職務等語，惟經本院再次函查該校請具體詳細說明，有何具體事實認定原告無
      法勝任該職務，抑或僅屬單純校內行政裁量而調整原告上揭職務。經該校於九
      十二年八月二十九日（九十二）屏崇蘭國小人字第一五六號函覆本院陳稱，係
      屬該校單純校內行政裁量而調整原告之上揭職務等語，此分別有該校之上揭公
      函各一紙，在卷可參，參酌前揭李明達醫院函覆本院說明，原告經被告為上揭
      侵權行為後，並無意識及四肢運動障礙等語情狀綜合判斷，是該校以單純校內
      行政裁量而調整原告之上揭職務應堪認定。
    (4)此外，原告迄今亦均未提出其因系爭侵權行為受傷而致工作能力降低之證據或
      相關鑑定報告供本院審酌，是綜上所述，原告主張因本件傷害而致記憶減退且
      學校取消其兼任行政工作，其受有工作損失三十萬元云云，顯不足採信，應予
      駁回。
  (三)精神慰撫金部分：原告主張被告應給付精神慰撫金五十萬元等語，經本院審酌如
    下：
    (1)原告所受精神上痛苦程度：本院審酌被告毆打原告致原告受有頭部外傷併下血
      腫塊、右手腕挫傷等處之身體傷害，已如前述，則原告確因被告之侵權行為顯
      受有相當之精神上痛苦。
    (2)兩造之身分地位、經濟能力：原告係大學畢業、目前擔任國小教師、月收入約
      四萬元、名下有位於屏東縣之房屋及土地各一筆，現值合計二十一萬二千一百
      四十四元、另有投資寶來證券股份有限公司、均豪精密工業股份有限公司、致
      伸科技股份有限公司分別為一萬一千七百元、二萬二千四百元、一萬一千六百
      元；被告為國中肄業、目前為臨時工、月收入約一萬元、名下有位於高雄縣之
      房屋及土地各一筆，現值合計為一百九十七萬零六百元等情，業據兩造各自陳
      述在卷，並有高雄縣政府稅捐稽徵處九十二年五月二十六日高縣稅密服字第０
      九二００四０八四七號函、財政部臺灣省南區國稅局高雄縣分局九十二年六月
      三日南區國稅高縣二字第０九二００三五八四八號函分別所附之兩造歸戶財產
      查詢清單、最近三年綜合所得稅各類所得資料清單各一份，在卷可參。
    (3)綜右所述，原告受傷多處，肉體及精神雖確受有痛苦，惟綜合前述情狀，本院
      認為原告請求被告賠償其非財產上損害賠償數額以十萬元為相當，逾此部分之
      請求，尚嫌過高，則難認正當，應予駁回。
五、綜上所述，被告故意不法侵害原告之身體人格法益，已如前述，被告即應負擔侵
    權行為之損害賠償責任，原告依侵權行為之法律關係，請求被告給付原告醫療費
    用一萬零九百零七元及精神慰撫金十萬元，合計十一萬零九百零七元，為有理由
    ，應予准許，逾此所為之請求，則無理由，應予駁回。
六、本件原告雖陳明願供擔保，聲請宣告假執行，然原告勝訴部份，依民事訴訟法第
    三百八十九條第一項第五款規定，為所命給付之金額未逾五十萬元之判決，爰依
    職權宣告假執行；至原告敗訴部分，其假執行之聲請失所依據，應予駁回。
七、本件事證已臻明確，兩造其餘之攻防方法與判決結果不生影響，無庸逐一論述，
    併此敘明。
八、據上論結，本件原告之訴一部為有理由，一部為無理由，依民事訴訟法第七十九
    條、第三百八十九條第一項第五款，判決如主文。
中      華      民      國    九十二    年      十      月     十三     日
                              臺灣高雄地方法院民事第二庭
~B審判長法官  楊富強
~B法      官  曾淑娟
~B法      官  唐中興
右為正本係照原本作成。
如不服本判決，應於送達後廿日內，向本院提出上訴狀並表明上訴理由，如於本
送達前提起上訴者，應於判決送達後十日內補提上訴理由書（須附繕本）。
中      華      民      國    九十二    年      十      月     十三     日
~B法院書記官  陳孟瑩


司法院資訊處製作；財團法人民間司法改革基金會備份。
